【裁判字號】    89,上易,169
【裁判日期】    890131
【裁判案由】    侵占
【裁判全文】
臺灣高等法院臺中分院刑事判決                    八十九年度上易字第一六九號
    上  訴  人  臺灣台中地方法院檢察署檢察官
    被      告  乙○○
右上訴人因被告侵占案件，不服臺灣台中地方法院八十八年度易字第三四八五號中華
民國八十八年十二月七日第一審判決（聲請案號：臺灣台中地方法院檢察署年度偵字
第二０五八九號），提起上訴，本院判決如左：
      主  文
原判決撤銷。
乙○○意圖為自己不法之所有，而侵占遺失物，處罰金參佰元，如易服勞役，以參佰
元折算壹日。
      事  實
一、乙○○於民國（下同）八十八年九月二十七日十九時許，在台中市○○○路三十
    三號巨人保齡球館側門階梯上，見丙○○所遺失之行動電話手機（以下簡稱手機
    ）一支。竟意圖為自己不法之所有，將該手機據為己有，並藏放在其所騎用車號
    TEN－六七九號之輕型機車置物箱內，嗣丙○○發覺手機遺失，乃返回上開處所
    尋找，並打該支手機之電話號碼，而測出手機在上開機車之置物箱內，丙○○乃
    請保齡球館之服務人員廣播，請上開機車車主出面處理，因乙○○均未出面，丙
    ○○乃報警前來處理，待乙○○於同日晚上九時五分許至保齡球館走出，欲騎乘
    上開機車離去時，始遭警查獲。
二、案經台中市警察局報請台灣台中地方法院檢察署檢察官向台灣台中地方法院簡易
    庭聲請簡易判決處刑，嗣經台灣台中地方法院簡易庭改依通常程序判決。
      理  由
一、訊據被告固坦承拾獲丙○○所遺失之手機，並將之放置於所其用之機車置物箱內
    之事實不諱，惟矢口否認有侵占之犯行，辯稱：伊拾獲該支手機後曾在原地等一
    會兒，嗣因無人認領，伊又急於進入保齡球館內打電動玩具，乃將該手機電源打
    開，放在機車坐墊下之置物箱內，以便失主打電話進來時，可在該手機內記下對
    方之電話資料，待伊玩罷出來後再與對方連繫，又伊在保齡球館內打電動玩具時
    ，因很吵，故未聽到廣播，伊若有侵占之意圖，大可將手機之電源關掉，並馬上
    離開云云。
二、惟查，該支手機係丙○○於八十八年九月二十七日十八時三十分許，在台中市○
    ○○路三十三號巨人保齡球館遺失等情，業據丙○○於警訊及原審中指訴甚詳（
    見警訊筆錄第八頁正面，原審卷第十頁正面），並有贓物領回保管書一份附卷可
    查。而被告拾得上開手機後，如無侵占之意圖，理應馬上交由保齡球館之服務人
    員代為處理，而非自行放置於機車置物箱內，且若如其所辯：「將電源打開，以
    便失主打電話進來，可在手機內記下對方之電話資料」，則被告應隨身攜帶手機
    ，待失主打電話進來時，即可馬上與失主連繫，俾以歸還手機，另參與被告玩畢
    電動玩具自保齡球館出來後，隨即騎乘機車欲行離去，而非先行查看手機內有無
    留存失主之電話等情觀之，被告應有據該手機為己有之意圖甚明，所辯要屬事後
    卸責之詞，不足採信，其犯行應堪認定。
三、核被告所為，係犯刑法第三百三十七條之侵占遺失物罪。原審疏未審究上情，遽
    為被告無罪之判決，似有未洽，公訴人上訴意旨指摘原判決不當，為有理由，自
    應由本院予以撤銷改判。爰審酌被告並無不良素行，因一時失慮致犯本罪及犯罪
    後猶飾詞卸責等一切情狀，量處如主文所示之刑，並諭知易服勞役之折算標準。
據上論結，應依刑事訴訟法第三百六十九條第一項前段、第三百六十四條、第二百九
十九條第一項前段，刑法第三百三十七條、第四十二條第二項，罰金罰鍰提高標準條
例第一條前段、第二條，判決如主文。
本案經檢察官甲○○到庭執行職務。
中      華      民      國    八十九     年      一       月   三十一   日
                                  臺灣高等法院臺中分院刑事第十庭
                                        審判長法  官  黃  永  泉
                                              法  官  蕭  廣  政
                                              法  官  蔡  名  曜
右正本證明與原本無異。
不得上訴。
                                              書記官  陳  信  和
中      華      民      國    八十九     年      二       月     一     日
                                                                        Ｑ


司法院資訊處製作；財團法人民間司法改革基金會備份。
